【裁判字號】    97,抗,277
【裁判日期】    980410
【裁判案由】    返還擔保金
【裁判全文】
臺灣高等法院臺南分院民事裁定  97年度抗字第277號
抗  告  人  甲○○
相  對  人  乙○○○○○○
上當事人間聲請返還擔保金事件，抗告人對於中華民國九十七年
九月九日臺灣臺南地方法院所為裁定（九十七年度聲字第八七八
號），提起抗告，本院裁定如下：
      主      文
原裁定廢棄。
臺灣臺南地方法院七十二年度存字第一一六八號提存事件，抗告
人所提存之擔保金新臺幣貳拾萬元，准予返還。
聲請及抗告費用由相對人負擔。
      理      由
一、抗告意旨略以：伊與相對人間履行契約事件之訴訟已終結，
    經伊催告相對人行使權利而未行使，自得聲請返還伊所提供
    之新台幣（下同）二十萬元擔保金。又，系爭擔保金中，在
    「十萬元及自七十六年七月二十六日起至清償相對人之日止
    ，按年利五釐計算之利息」範圍內，雖經原法院民事執行處
    於七十七年十二月二十日，核發（）南院執簡字第八四三
    四號支付轉給命令，命提存所將款項交付執行法院，惟提存
    所並未實際將扣押款交付執行法院；且執行法院僅就部分款
    項為扣押，其餘九萬餘元既不在扣押範圍內；更且伊就相對
    人得領取上揭扣押款之請求權，已向相對人為消滅時效之抗
    辯，相對人亦不得再領取上揭扣押款。原裁定駁回伊返還系
    爭擔保金之聲請，其裁定之理由不備，認事用法亦有可議；
    爰提起本件抗告，求為廢棄原裁定。
二、原裁定駁回抗告人之聲請，無非以：系爭二十萬元擔保金中
    ，在「十萬元及自七十六年七月二十六日起至清償相對人之
    日止，按年息百分之五計算之利息」範圍內，業經原法院民
    事執行處於七十七年十二月二十日，核發（）南院執簡字
    第八四三四號支付轉給命令，命原法院提存所將上開款項向
    民事執行處支付轉給相對人，即屬於相對人可領取之款項；
    經計算相對人可領取之上開款項本息合計達二十萬元以上，
    已逾系爭擔保金額，抗告人已無可領回之擔保金額，為其判
    斷之基礎。
三、惟按訴訟終結後，供擔保人證明已定二十日以上之期間，催
    告受擔保利益人行使權利而未行使，法院應依供擔保人之聲
    請，以裁定命返還其提存物，民事訴訟法第一百零四條第一
    項第三款定有明文。查：
（一）抗告人前依台南地院七十二年度訴字第二三六六號民事判
      決，為就法院判命相對人為六十萬元本息之給付聲請假執
      行，以二十萬元為相對人提供擔保，經台南地院七十二年
      度存字第一一六八號提存事件提存在案。嗣該案訴訟事件
      ，經台南高分院以七十二年度上字第一四０四號判決廢棄
      第一審判決，改判駁回抗告人在第一審之訴及假執行之聲
      請；抗告人不服第二審法院判決，向最高法院提起第三審
      上訴後，再經最高法院以七十三年度台上字第二六四五號
      裁定駁回其上訴而確定等情，業經本院依職權調取上揭提
      存卷宗，及內附上揭民事判決影本之台南地院九十六年度
      聲字第一四七五號民事卷宗（民事判決參見該案卷宗第一
      六頁至第三二頁）查明屬實，堪信抗告人為聲請假執行而
      提供擔保金之本案訴訟已終結。
（二）其次，抗告人於本案訴訟終結後，於九十六年九月二十八
      日以台南地方法院郵局第一五六九號存證信函，催告相對
      人於二十日內行使權利，相對人於同年十月三日收受催告
      函者，並有存證信函及回執附台南地院九十六年度聲字第
      一四七五號民事卷宗第五之一頁可佐。相對人迄至抗告人
      向原法院聲請返還系爭擔保金之日止，並未以抗告人為對
      造，向法院提出訴訟或聲請核發支付命令乙節，此亦有原
      法院民事紀錄科查詢表附卷（參見原法院卷第一五頁至第
      一七頁）可按，堪認抗告人主張相對人並未對於抗告人行
      使權利者為真實。
（三）再者，抗告人提存之系爭擔保金，於七十六年十二月二十
      二日經台南地院民事執行處以（）南院執簡字第八四三
      四號執行命令，在「十萬元及自七十六年七月二十六日起
      至清償相對人之日止，按年息百分之五計算之利息」範圍
      內命令扣押，嗣於七十七年十二月二十日再以執行命令，
      命提存所將所扣押之上開款項向民事執行處支付轉給債權
      人；其後再於七十八年二月十四函示提存所，改將上開扣
      押款交由民事執行處領取後，辦理提存於原法院七十七年
      度執全字第二號之假扣押事件中，惟於同年月十七日又函
      示提存所，更正為就十萬元本息範圍內為扣押，並不准抗
      告人取回及相對人領取等情，此有上開民事執行處公文函
      件附於上揭提存卷宗第七頁至第十一頁可參。上情，固堪
      認抗告人提存之系爭擔保金，在「十萬元本息」範圍內為
      原法院民事執行處以七十六年度執字八四三四號命令扣押
      ，且迄未啟封之事實，然遍查上揭提存卷宗，並無由提存
      所將系爭二十萬元擔保金交付民事執行處，或准抗告人取
      回、相對人領取之相關資料；對照提存所因系爭二十萬元
      擔保金迄至九十六年間止，未經抗告人依法取回，而於九
      十六年三月二十二日函知抗告人應陳報供擔保原因是否已
      消滅等情以觀，堪信系爭二十萬元擔保金仍全額提存，並
      無經執行法院執行取償，或由供擔保人取回，或由供擔保
      利益人領取之情事。
（四）綜上，擔保提存事件之本案訴訟終結後，供擔保人證明已
      定二十日以上之期間，催告受擔保利益人行使權利而未行
      使，法院應即依供擔保人之聲請，以裁定命返還其提存物
      ，既為民事訴訟法第一百零四條第一項第三款所明定；苟
      返還擔保金之裁定已確定，僅因擔保金遭執行法院命令扣
      押，在執行法院之強制處分解消前，提存所無法將擔保金
      發還予供擔保人者，核與法院得否裁定命返還提存物事件
      ，分屬二事，要難據此反面推論供擔保人不得聲請法院返
      還擔保金（最高法院七十一年度台抗字第四八四號裁判要
      旨同採此見解）；更且返還擔保金之裁定確定後，一旦執
      行命令之強制處分解消，供擔保人即得向提存所聲請取回
      擔保金，足見供擔保人在擔保金遭執行法院扣押惟尚未取
      償前，並非全然無聲請返還擔保金之法律上利益。至於提
      存所是否另有其他法定事由而不許供擔保人取回擔保金？
      關係人對於提存所之處分，是否得依提存法規定，向法院
      民事庭提出異議？亦係他事，均非法院審理返還擔保金事
      件應審酌之事項。原法院未遑詳察，遽予駁回抗告人之聲
      請，於法自有未洽；抗告意旨指摘原裁定不當，求予廢棄
      ，非無理由。爰由本院將原裁定廢棄，改判如主文第二項
      所示。
四、據上論結，本件抗告為有理由，依民事訴訟法第四百九十二
    條、第九十五條、第七十八條，裁定如主文。
中    華    民    國    98    年    4    月     10    日
                  民事第三庭    審判長法  官  陳  光  秀
                                      法  官  曾  平  杉
                                      法  官  李  文  賢
上為正本係照原本作成。
本件不得再抗告。
中    華    民    國    98    年    4     月    10    日
                                      書記官  劉  清  洪


司法院資訊處製作；財團法人民間司法改革基金會備份。
